【裁判字號】    98,台上,2064
【裁判日期】    980416
【裁判案由】    違反毒品危害防制條例
【裁判全文】
最高法院刑事判決            九十八年度台上字第二０六四號
上訴人  台灣高等法院花蓮分院檢察署檢察官
上訴人
即被告  甲○○
上列上訴人等因被告違反毒品危害防制條例案件，不服台灣高等
法院花蓮分院中華民國九十八年二月九日第二審判決（九十七年
度上訴字第二三三號，起訴案號：台灣花蓮地方法院檢察署九十
七年度偵字第九０六號），提起上訴，本院判決如下：
    主  文
上訴駁回。
    理  由
按刑事訴訟法第三百七十七條規定：上訴於第三審法院，非以判
決違背法令為理由，不得為之。是提起第三審上訴，應以原判決
違背法令為理由，係屬法定要件。如果上訴理由書狀並未依據卷
內訴訟資料，具體指摘原判決不適用何種法則或如何適用不當，
或所指摘原判決違法情事，顯與法律規定得為第三審上訴理由之
違法情形，不相適合時，均應認其上訴為違背法律上之程式，予
以駁回。本件原審經審理結果，認為上訴人即被告甲○○有原判
決事實欄第一項（下稱事實欄）所載分別販賣第一級毒品海洛因
予陳亞棟、趙威嵐、陳勝雄（以上合計拾貳次）及販賣第三級毒
品Ｋ他命（共二次）予陳亞棟，以為牟利之犯行，均屬明確。因
而就第一審關於事實欄第(十一)至(十四)部分諭知被告無罪之判決，均予
撤銷改判，而就其中第(十一)、(十三)、(十四)部分均論被告以販賣第一級毒
品，共參罪，均累犯，各處有期徒刑拾伍年陸月；及就其中第(十二)
部分，論以共同販賣第一級毒品罪，累犯，處有期徒刑拾陸年；
並為相關從刑之宣告。另就事實欄第(一)至(十)部分，均維持第一審
關於該部分之科刑判決（分別論被告以販賣第一級毒品，共捌罪
，均累犯；及論被告以販賣第三級毒品，共貳罪，均累犯。處刑
均詳如原判決附表一所示），駁回被告關於該部分在第二審之上
訴（與上揭撤銷改判部分，主刑部分合併定應執行有期徒刑貳拾
伍年）。已詳敘其調查、取捨證據之結果及憑以認定犯罪事實之
心證理由。並就被告否認犯行之供詞及其所辯各語認非可採，予
以論述及指駁。從形式上觀察，原判決尚無足以影響判決結果之
違背法令情形存在。檢察官上訴意旨（係就販賣第一級毒品部分
上訴）略稱：被告於本件被查獲販賣海洛因部分就達十二次，得
款新台幣（下同）三萬餘元，嚴重危害國民健康及治安，並無犯
罪之特殊原因與環境，客觀上何足引起一般人之同情而可憫恕？
原判決未依刑法第五十七條規定斟酌量刑，竟引用同法第五十九
條予以減輕其刑，有理由不備及適用法則不當之違法等語。被告
上訴意旨略稱：(1)原判決所引用證人不利被告之指證，均有重大
瑕疵，真實性可疑，原判決仍予採取，有不適用法則或適用法則
不當等之違法。(2)事實欄(三)部分，依通訊監察譯文及基地台可知
，陳亞棟當時係至被告位於花蓮縣吉安鄉○○○街住處樓下，被
告並無在黃昏市場與陳亞棟交易毒品之事，原判決不察，仍予論
罪，並憑空推斷被告販賣海洛因或Ｋ他命予陳亞棟之金額均為一
千元，有調查職責未盡之違法。(3)原判決就事實欄(五)部分，未審
酌被告並無接聽電話，就事實欄(六)部分，未說明不採有利被告證
據之理由，均有理由不備之違法。(4)事實欄第(十一)部分，當時陳勝
雄係向被告調取美砂酮，經在場之陳俊宏於第一審證述在卷，原
判決不予採取，有不載理由之違法。(5)事實欄第(十二)部分，倘趙威
嵐前已有原判決所載多次向被告購買毒品之事實，陳勝雄竟稱：
趙威嵐因與被告不熟，才託伊向被告購買海洛因等詞，趙威嵐於
偵查中且稱：陳勝雄並非向被告買毒品云云，卷附通訊監察譯文
亦僅有陳勝雄與趙威嵐間之通話，顯然陳勝雄所供不實，原判決
仍執為論罪依據，卻不採趙威嵐有利被告之證詞，又未說明被告
與另一名不詳姓名成年男子為共同正犯之依據及理由，其論斷違
背經驗法則等證據法則，且有理由不備之違法。(6)事實欄第(十四)部
分，倘趙威嵐已於民國九十六年十一月十八日上午透過陳勝雄向
被告購得海洛因，又於當日晚上向被告購買一千元之海洛因，顯
不合理，況依通訊監察譯文所載，被告向趙威嵐稱：「救一下，
是救命的救喔！不用啦，我去你旁邊那邊給他休息好了。」等語
，應係趙威嵐持有毒品，而被告並無毒品。原判決不予採取，有
理由不備之違法等語。惟查：一、採證認事、取捨證據及證據證
明力之判斷，乃事實審法院之職權，苟其採證認事之論斷無違證
據法則，即不容任意指為違法。原判決認定被告有事實欄所列販
賣海洛因及Ｋ他命之犯行，係以各該事實，分別據陳亞棟、趙威
嵐、陳勝雄於警詢或偵、審中指證綦詳，並有被告持以聯絡販賣
毒品所用之SAMSUNG牌ANYCALL型行動電話一支扣案可證，及有卷
附通訊監察譯文可稽，足證陳亞棟、趙威嵐、陳勝雄指證被告其
等交易毒品，均屬可採，被告犯行堪以認定；並敘明：(1)事實欄
(三)部分，雖乏其他積極證據可資證明被告販賣海洛因之確實金額
，但參諸陳亞棟於第一審證陳：伊有錢會給被告一千元或二千元
等語，從有利被告之解釋，堪認被告每次販賣海洛因或Ｋ他命予
陳亞棟之金額至少為一千元，應從有利被告之解釋，認定該次販
賣金額為一千元。(2)事實欄(十一)部分，證人陳俊宏於第一審證稱：
被告於當日有答應幫陳勝雄調取美砂酮云云，及陳勝雄所稱：「
那時候我有跟他要海洛因，因為我跟他要海洛因他不想給我，我
就跟他要美砂酮。」云云，均與陳勝雄之前供及監聽譯文內容不
符，顯係曲意迴護被告，俱不足為被告有利之證明。(3)事實欄(十二)
部分，係趙威嵐託請陳勝雄聯絡被告購買海洛因，且被告係與另
一不詳姓名成年男子前來與陳勝雄交易毒品，陳勝雄取得海洛因
後交付趙威嵐，經陳勝雄、趙威嵐一致供述在卷，並有陳勝雄與
趙威嵐電話聯絡之通訊監察譯文可稽，事實堪以認定；至趙威嵐
前於檢察官偵查中一度證稱：伊當時未看到被告在場，及於原審
另稱伊不能確定當時被告是否在場等語，俱屬迴護被告之詞，不
足採信各等情。俱說明審認、論駁綦詳，其推理論斷衡諸經驗及
論理等證據法則皆無違背，不能指為違法。二、事實欄(三)部分之
交易地點係在花蓮縣吉安鄉黃昏市場附近，有陳亞棟之供述及卷
內通訊監察譯文可稽。事實欄(十二)部分，經陳勝雄於九十七年二月
二十九日檢察官偵查中證稱：伊以電話與被告聯絡在吉安鄉自強
夜市附近交易毒品那次，來了二名男子，伊有看到被告在車上，
但交付毒品予伊之人伊不認識等語，原判決資以認定被告之該次
犯行，與該不詳姓名成年男子間有犯意聯絡及行為分擔，為共同
正犯，並非無據。又趙威嵐此前固曾與被告多次交易毒品，但二
人間未必已達能為較高金額毒品交易之熟識、信賴程度，不能以
陳勝雄陳稱：趙威嵐與被告不熟，乃託伊與被告交易毒品等語，
為屬不實。是以原判決關於上開事實之認定，俱難認違誤。三、
依原判決之論斷，事實欄(十四)部分有趙威嵐之證詞及通訊監察譯文
可稽，犯行洵堪認定；且毒品需求原因不一而足，不能以此次毒
品交易與前次交易時間接近，遽認趙威嵐所證不實。又依該次毒
品交易之通訊監察譯文內容，被告與趙威嵐係以暗語通話，其中
被告所稱：「救一下，是救命的救喔！不用啦，我去你旁邊那邊
給他休息好了。」等語，難認被告並無該次之毒品交易情事。原
判決不採為被告有利之認定，亦無不合。四、刑法第五十九條之
減輕其刑，如認犯罪情狀確有可憫恕之理由，如處以最低法定刑
度，猶嫌過重者，即難謂並無適用之餘地。原判決以被告所犯毒
品危害防制條例第四條第一項之販賣第一級毒品罪，法定刑為「
死刑或無期徒刑；處無期徒刑者，得併科一千萬元以下罰金」，
然斟酌其販賣海洛因對象之人數、次數、交易金額，危害他人及
國家社會之程度尚非重大，獲利非豐，其犯罪情節非可與大盤毒
梟相為比擬，如宣告法定最低之刑度，猶嫌過重，依一般國民生
活經驗法則，實屬情輕法重，客觀上當足引起一般人之同情，乃
認皆應依刑法第五十九條之規定酌減其刑，以符合比例原則等情
。已說明其如何審酌被告之犯罪情狀以減輕其刑之理由，尚非顯
為違誤。經核檢察官上訴意旨就原審前揭刑罰裁量權之行使，泛
言爭執；被告上訴意旨，則置原判決所為明白論斷於不顧，仍持
已為原判決指駁之陳詞，專憑己意再事爭辯，或任意指摘原判決
違法，難認已符合首揭法定之第三審上訴要件。本件上訴俱違背
法律上之程式，均應予駁回。
據上論結，應依刑事訴訟法第三百九十五條前段，判決如主文。
中    華    民    國  九十八  年    四    月   十六   日
                      最高法院刑事第九庭
                          審判長法官  邵  燕  玲
                                法官  李  伯  道
                                法官  孫  增  同
                                法官  李  英  勇
                                法官  劉  介  民
      本件正本證明與原本無異
                                      書  記  官
中    華    民    國  九十八  年    四    月  二十二  日
                                                     ｍ


司法院資訊處製作；財團法人民間司法改革基金會備份。
